---
pagetitle: "Introducción de la clase"
output: html_document
---
<!-- Estilo del HTML -->
<style type="text/css">
h1 {font-size: 32px;color: #00008B}
h1.title {font-size: 32px;}
h2 {font-size: 30px;color: #4169E1}
h3 {font-size: 26px;color: #4169E1}
h4 {font-size: 24px;}
 p {font-size: 22px; color: black}
li { font-size: 18px;color: black}
.table th:not([align]) {text-align: left;}
</style>

<!-- Configuración de la consola de R -->
```{r setup, include=FALSE}
knitr::opts_chunk$set(echo = T , eval = T , warning = T)
```

# 0. Antes de iniciar la clase ...

### 0.1 Limpiar consola, entorno y fijar directorio de trabajo

Primero limpiemos la consola y la memoria activa de R.
```{r}
cat("\f")
rm(list=ls())
```

Cambiemos el directorio de trabajo por la ruta a la carpeta que contiene la ```Clase 13``` en nuestro equipo:
```{r}
setwd("~/Dropbox/teaching/Taller de R/GitHub/Clases/Clase 13") # Cambiar este directorio
```

Vamos a asegurarnos que estamos sobre el directorio de trabajo correcto. Si escribimos ```getwd()``` sobre la consola, debemos obtener la ruta dentro de nuestro pc que hemos fijado como directorio de trabajo. Si estamos en el directorio correcto, después del ultimo ```/``` debemos observar el nombre la carpeta así:

* ```Clase 13``` (si lo descargas manualmente o creando una versión de control) 
* ```clase_13-master``` (si lo descargas usando la función ```download.file()```)

```{r}
getwd()
```

De igual forma, puedes escribir sobre la consola ```list.files()``` para revisar los archivos que tienes en el directorio de trabajo. Deberías observar estos archivos:

```{r}
list.files()
```

Sino observas estos archivos sobre la consola, deberías fijar el directorio correctamente antes de continuar.

### 0.2 Instalar las librerías de la clase

Vamos a verificar que todos los paquetes que vamos a usar en la clase están instalados en nuestro equipo:

```{r,eval=F}
paquetes = c('tidyverse','lfe','plm','AER','stargazer','outreg')
for ( paquete in paquetes){
      if (length(grep(paquete,installed.packages()[,1])) == 0 ){ install.packages(paquete)}
      else { print(paste0('La libreria ', '"', paquete ,'"', ' ya está instalada.'))}
      rm(paquete)
}
```
Después de correr estas líneas de código, deberíamos observar sobre la consola los siguientes mensajes:

* ```"La libreria 'X' ya está instalada."``` (si ya teníamos instalada la librería) 
* ```"La libreria 'X' ha sido instalada."``` (sino teníamos instalada la librería, pero ya se instaló) 

### 0.3 Llamar las librerías de la clase

Ahora vamos a llamar las librerías que vamos a usar en la clase: 

```{r,eval=F}
sapply(paquetes,require,character.only=T) 
```

## 0.4. Clase 13

### 0.4.1. En la clase anterior vimos

* 1. Introducción a datos raster
* 2. Algunas fuentes de datos raster para Colombia y el mundo
* 3. Importar datos raster
* 4. Operaciones geométricas con raster 
* 5. Raster de varios layers
* 6. Aplicacion en clase

### 0.4.2. Hoy veremos 

* 1. OLS
* 2. Maximum Likelihood (Logit, Probit, Count Data)
* 3. Datos panel y IV
* 4. After estimations

