---
pagetitle: "Introducción de la clase"
output: html_document
---
<!-- Estilo del HTML -->
<style type="text/css">
h1 {font-size: 32px;color: #00008B}
h1.title {font-size: 32px;}
h2 {font-size: 30px;color: #4169E1}
h3 {font-size: 26px;color: #4169E1}
h4 {font-size: 24px;}
 p {font-size: 22px; color: black}
li { font-size: 18px;color: black}
.table th:not([align]) {text-align: left;}
</style>

<!-- Configuración de la consola de R -->
```{r setup, include=FALSE}
knitr::opts_chunk$set(echo = T , eval = T , warning = T)
```

# 0. Antes de iniciar la clase ...

### 0.1 Limpiar consola, entorno y fijar directorio de trabajo

Primero limpiemos la consola y la memoria activa de R.
```{r}
cat("\f")
rm(list=ls())
```

Cambiemos el directorio de trabajo por la ruta a la carpeta que contiene la ```Clase 14``` en nuestro equipo:
```{r}
setwd("~/Dropbox/teaching/Taller de R/GitHub/Clases/Clase 14") # Cambiar este directorio
```

Vamos a asegurarnos que estamos sobre el directorio de trabajo correcto. Si escribimos ```getwd()``` sobre la consola, debemos obtener la ruta dentro de nuestro pc que hemos fijado como directorio de trabajo. Si estamos en el directorio correcto, después del ultimo ```/``` debemos observar el nombre la carpeta así:

* ```Clase 14``` (si lo descargas manualmente o creando una versión de control) 
* ```clase_14-master``` (si lo descargas usando la función ```download.file()```)

```{r}
getwd()
```

De igual forma, puedes escribir sobre la consola ```list.files()``` para revisar los archivos que tienes en el directorio de trabajo. Deberías observar estos archivos:

```{r}
list.files()
```

Sino observas estos archivos sobre la consola, deberías fijar el directorio correctamente antes de continuar.

### 0.2 Instalar las librerías de la clase

Vamos a verificar que todos los paquetes que vamos a usar en la clase están instalados en nuestro equipo:

```{r,eval=F}
paquetes = c('tidyverse','data.table','plyr','XML','rvest','xml2')
for ( paquete in paquetes){
      if (length(grep(paquete,installed.packages()[,1])) == 0 ){ install.packages(paquete)}
      else { print(paste0('La libreria ', '"', paquete ,'"', ' ya está instalada.'))}
      rm(paquete)
}
```
Después de correr estas líneas de código, deberíamos observar sobre la consola los siguientes mensajes:

* ```"La libreria 'X' ya está instalada."``` (si ya teníamos instalada la librería) 
* ```"La libreria 'X' ha sido instalada."``` (sino teníamos instalada la librería, pero ya se instaló) 

### 0.3 Llamar las librerías de la clase

Ahora vamos a llamar las librerías que vamos a usar en la clase: 

```{r,eval=F}
sapply(paquetes,require,character.only=T) 
```

## 0.4. Clase 14

### 0.4.1. En la clase anterior vimos

* 1. OLS
* 2. Maximum Likelihood (Logit, Probit, Count Data)
* 3. Datos panel y IV
* 4. After estimations

### 0.4.2. Hoy veremos 

* 1. Introducción a web-scraping 
* 2. HTML (Hyper Text Markup Language)
* 3. Selector Gadget, xpath y css
* 4. Aplicación (atributos del elemento)
* 5. Aplicación (extraer tablas)  
* 6. Aplicación (extraer datos de lluvias) 
* 7. Aplicación (web drive)


## 1. Introducción a web-scraping

### 1.1. Que es web-scraping

Es una técnica usada para automatizar los procesos de extracción de información de sitios web, como tablas, link a otras paginas o textos.

### 1.2. Por que hacer web-scraping

* Porque en ocasiones funciona mejor que copiar y pegar la información directamente de la web
* Porque es rápido y replicable
* Porque se puede generalizar el proceso en la mayoría de los casos 

### 1.3. Antes de hacer web-scraping a una pagina que debo saber

* Leer los términos y condiciones de la pagina 
* En algunas ocasiones las paginas tienen API que pueden ayudarte a ahorrar trabajo

## 2  HTML (Hyper Text Markup Language)

### 2.1. Que es un HTML

* HTML o HyperText Markup Language no es un lenguaje de programación, HTML es un lenguaje de marcado de hipertexto.

* HTML es un lenguaje que es interpretado por el navegador web para mostrar las paginas web tal y como estamos acostumbrados a verlas.

* HTML es el lenguaje en el que están programadas casi todas las paginas web que se encuentran en linea actualmente. 

* HTML se escribe en su totalidad con elementos, estos elementos están constituidos por etiquetas, contenido y atributos (mas adelante veremos que son). 

* HTML Sirve para indicar como va ordenado el contenido de una pagina web. Esto lo hace por medio de las marcas de hipertexto (etiquetas)

* HTML esta estructurado como un árbol para el cual se puede rastrear cualquier la ruta de cualquier nodo o etiqueta.

* Ir a una pagina web y ver el código fuente de la pagina

### 2.2. Elementos de un HTML

Como dijimos anteriormente, HTML es un lenguaje formado por elementos, cada elemento esta conformado por la etiqueta, los atributos y el contenido. Así se ve un elemento:

```<p id="texto"> Hola mundo </p>```

Etiqueta: ```<p>```
Atributos: ```id="texto"```
Contenido: ```Hola mundo```


### 2.3. Etiquetas 

Las etiquetas sirven para delimitar el inicio y el final de un elemento.

* Inicio de la etiqueta:   ```< >```
* Fin de la etiqueta:   ```<\ >```

### 2.4. Algunos ejemplos de etiquetas

* ```<p>```: Párrafos
* ```<head>```: Encabezado de la pagina
* ```<body>```: Cuerpo de la pagina
* ```<h1>, <h2>,...,<hi>```: Encabezados, Secciones
* ```<a>```: links
* ```<li>```: Ítem en una lista
* ```<table>```: Tablas
* ```<td>```: Una celda de datos en una tabla
* ```<div>```: División. Sirve para crear secciones o agrupar contenidos.
* ```<script>```: Se utiliza para insertar o hacer referencia a un script

### 2.5. Atributos

Los atributos proveen información adicional de un elemento y siempre se expresan en la etiqueta de inicio y se les asigna un nombre y un valor:

```<p id="texto">``` Hola mundo ```</p>```

Aquí el nombre del atributo es "id" y el valor es "texto". Nota: Un elemento puede tener varios atributos

### 2.6. Estructura de un HTML en una pagina web
```
(1) ---->  <!DOCTYPE html> 
(2) ---->  <html>
(3) ---->  <head>
(4) ---->  <meta charset="utf-8">
(5) ---->  <title> Aquí va el título de la pagina</title>
           </head>
(6) ---->  <body>
           <h1>Aquí va nuestro titulo y esta en la etiqueta <u>h1</u>.</h1>
           <h2>Este es un subtítulo y se encuentra en la etiqueta <u>h2</u>.</h2>
           <p> Este es un párrafo muy pequeño que se encuentra dentro de la etiqueta <b>p</b> de <i>html</i></p>
           </body>
           </html>
```
* ```(1)``` Tipo de documento (indica que estamos trabajando con html5)
* ```(2)``` Etiqueta de inicio
* ```(3)``` Etiqueta de Cabeza
* ```(4)``` Codificación
* ```(5)``` Titulo de la pagina web
* ```(6)``` Cuerpo (contenido de la pagina)

# 3.  xpath, css y Selector Gadget

Ya casi vamos a la acción, terminemos de definir algunos conceptos antes empezar a hacer web-scraping

### 3.1. XML Path Language (xpath)

El lenguaje Xpath es el sistema que se utiliza para navegar y consultar los elementos y atributos contenidos en la estructura de un documento XML.

### 3.2. Selector Gadget

Es una herramienta que nos permite obtener la ruta a algunos elementos dentro de un HTML
